【裁判字號】    89,易,57
【裁判日期】    890225
【裁判案由】    恐嚇取財
【裁判全文】
臺灣臺中地方法院刑事判決                            八十九年度易字第五七號
    公  訴  人  臺灣臺中地方法院檢察署檢察官
    被      告  丙○○
右列被告因恐嚇取財等案件，經檢察官提起公訴（八十八年度偵字第二一一九二號）
及移送併辦（八十八年度偵字第二四二五二號），本院判決如左：
    主  文
丙○○意圖為自己不法之所有，以恐嚇使人將本人之物交付，累犯，處有期徒刑拾月
。
    事  實
一、丙○○素行不良，其於民國八十二年間，因違反槍砲彈藥刀械管制條例及肅清煙
    毒條例案件，分別經台灣彰化地方法院及本院判處有期徒刑六月及二年六月確定
    ，有期徒刑六月部分於八十三年五月十日執行完畢，嗣自八十三年五月十一日起
    接續執行有期徒刑二年六月部分，於八十四年四月二十七日假釋出獄，並於八十
    五年十月二十八日縮刑期滿執行完畢，竟仍不知悔改，復基於意圖為自己不法所
    有之概括犯意，先於八十八年九月二十七日某時，在台中縣大里市○○街五十一
    號前，以不詳方式竊取甲○○所有停放在上址之車牌號碼ＰＢ一二五四五號福特
    牌自小客車一部，得手後將之駛至台中縣大里市○○路三四五號前停放。丙○○
    隨後在該部自小客車內臨時停車牌上發現車主之行動電話號碼０九三一─四九二
    七八０號，遂意圖為自己不法之所有，於同年十月十一日下午三時二十分許，在
    台中縣大里市○○路三六九號住處以該行動電話號碼與車主甲○○連絡，稱該車
    停在其住處門口，並恐嚇甲○○謂：須於十五分鐘後攜帶身分證及金錢，至台中
    市○○路之大熊便利商店前贖回汽車，且不能有其他人一同前往，否則就不能取
    回車子等語，致甲○○心生畏懼無法取回車子，一面報警，一面於當日下午四時
    許，攜帶身分證及新台幣（下同）五千元，開車到達丙○○所指定之上開地點與
    丙○○碰面，丙○○當場抄下甲○○身分證上之姓名及住址資料後，復恫嚇甲○○謂：我已抄下你的身分證上資料，以後如果報警，要找你算帳等語，以此加害
    生命、身體之事，恐嚇甲○○，致生危害於安全。隨後丙○○復要求甲○○繼續
    開車前往私立僑泰工商大門口，丙○○則騎乘車牌號碼ＮＱＭ－０五七機車跟隨
    在後，嗣於當日下午四時十分許，到達私立僑泰工商大門口，丙○○即要甲○○
    坐上其機車，途中並要脅甲○○交付金錢，甲○○不得已只好交付攜帶之五千元
    ，丙○○恐嚇取財得手後，即以前揭機車載甲○○至台中縣大里市○○路三四五
    號大里樹王活動中心前，指明該部自小客車所在後，隨即離去。旋於同日下午四
    時二十分許，警方尾隨至台中縣大里市○○路三六九號丙○○住處前查獲丙○○
    ，並當場自其長褲口袋中起出五千元現金及抄寫甲○○資料之卡片一張。丙○○
    復承前揭竊盜之概括犯意，與綽號「阿明」（真實姓名、年籍不詳）之成年男子
    ，共同基於意圖為自己不法所有之犯意聯絡，於八十八年十二月十二日下午一時
    三十分許，由丙○○騎乘未懸掛車牌之機車，搭載綽號「阿明」之成年男子，前
    往乙○○所經營位於台中縣大里市○○○路六十三巷二十三號之皇盛建材公司，
    由丙○○在外把風，綽號「阿明」者則入內竊取乙○○所有之電鑽工具箱一箱，
    得手後欲離去時，為乙○○發現，出外追趕，綽號「阿明」之男子即將所竊得之
    工具箱丟棄在現場路邊水溝內後逃逸無蹤，丙○○則當場遭乙○○逮捕。
二、案經台中市警察局第四分局報請臺灣臺中地方法院檢察署檢察官偵查起訴及台中
    縣警察局霧峰分局報請臺灣臺中地方法院檢察署檢察官移送併辦。
    理  由
一、訊據被告丙○○固坦承其於八十八年十月十一日下午打電話要被害人甲○○於十
    五分鐘後，至台中市○○路之大熊便利商店會面，並抄下被害人之姓名、地址後
    ，再轉往私立僑泰工商大門口，由其以機車載被害人前往台中縣大里市樹王活動
    中心前面空地取車，被害人事後即交付五千元等情；及曾於同年十二月十二日下
    午一時三十分許，與綽號「阿明」之成年男子，一同前往台中縣大里市○○路六
    十三巷二十三號被害人乙○○所經營之皇盛建材公司，由綽號「阿明」者進入屋
    內，其則在外面把風等事實，惟矢口否認有何竊盜、恐嚇取財及恐嚇危害安全等
    犯行，辯稱：伊並未偷甲○○之自小客車，也沒有恐嚇甲○○任何事，伊是因該
    車擋住馬路所以好心聯絡甲○○去開走車輛，之所以會抄下甲○○身分證上之資
    料，係因為甲○○未拿出任何證件證明車子係其所有，所以伊才會抄下其姓名、
    地址，以證明車子是他牽走的。至於現金五千元則是甲○○自願包紅包給伊以討
    個吉利，伊並沒有恐嚇甲○○要交錢。又伊與綽號「阿明」者一同前往乙○○所
    經營之皇盛建材公司，係綽號「阿明」者稱其兄曾在上開建材公司工作，老闆待
    其兄苛刻，所以邀伊一起去擾亂，由伊在外面把風，伊當時僅知道綽號「阿明」
    者是要去鬧，不知道他是要去偷東西云云。
二、經查：
 （一）右揭被告竊取被害人甲○○所有之車牌號碼ＰＢ－一二五四五號自小客車一
       部後，對被害人甲○○恐嚇危害安全及恐嚇取財之事實，業據被害人甲○○
       於警訊及本院審理時指述綦詳，復有贓物認領保管收據、抄寫被害人甲○○
       之姓名、地址之卡片、台中市警察局第四分局黎明派出所臨檢紀錄表及車籍
       作業系統─查詢認可資料各乙紙在卷可按。被告雖否認其有竊取甲○○上開
       自小客車之犯行，然其就該車何以會停放在台中縣大里市樹王活動中心前方
       空地乙節，於偵訊時先供稱：伊於四、五天前看見認識的盧？元將車停在樹
       王活動中心對面，伊曾問他車子何來，盧？元說是向人借的云云，然其於本
       院審理時則改稱：伊發現該車與朋友綽號「空仔」之車子係一樣的廠牌，誤
       以為該車係「空仔」之車，所以打留在車上之電話號碼給車主，始知道該車
       是失竊之車云云，其前後供述顯然不一，且未能指明盧？元與綽號「空仔」
       之真實姓名、住址資料以供本院調查，是其前開所言，顯係臨訟編造之詞，
       委不足採。又證人陳文村固於本院審理時到庭證稱：丙○○曾問伊該車是誰
       所有，且告訴伊說他要打電話給車主云云，然苟依證人所言，被告既然不知
       道該部自小客車係何人所有，於偵、審中理應直言不知該車係何人所有，殊
       無於偵訊中或謂係盧？元所停放，於本院審理時又改稱發現該車與伊朋友綽
       號「空仔」之車子一樣云云，而自陷矛盾之境。準此，被告就車子來源之供
       述前後不一，且互相矛盾，又與證人陳文村所言不相符合，是其辯稱未竊取
       該車云云，顯係事後卸責之詞，而證人陳文村所言，則係事後配合被告而為
       迴護被告之詞，均不足採信。
（二）又被告辯稱因該車擋住馬路，所以打電話給被害人甲○○云云，此雖與證人陳
      文村於本院證述大致相符，然如前所述，證人陳文村所言均係配合被告而為迴
      護被告之詞，則其所言是否可採，殊有疑義。再參以被害人甲○○於本院審理
      時指稱：伊前往取車時，該車停在樹王活動中心前面，是一條小巷子，並不會
      擋住行人或來往車輛等語，依此，該車既不會妨礙通行，則被告主動打電話給
      甲○○之動機，即令人生疑。又被告坦承曾打三通電話給被害人甲○○，而於
      第一通電話時，被害人甲○○即告知被告該車係失竊車輛，苟如被告所辯，伊
      係好心通知被害人甲○○取回失竊車輛，被告理應於第一通電話時，即直接告
      知被害人甲○○該車之所在，抑或直接報警處理，透過合法之程序使物歸原主
      ，殊無於第三通電話時，始要求被害人甲○○攜帶身分證及金錢於一定時間到
      達指定之處所會面，並要求抄下被害人甲○○之姓名、地址等資料後，又輾轉
      到其他處所，要求被害人甲○○交付金錢後，再以機車接駁方式迂迴帶被害人
      甲○○前往車輛所在地取車之理，是其有為自己不法所有之意圖甚為明顯。另
      被告雖坦承曾收受被害人甲○○交付之五千元，然其於警偵訊時先辯稱：該五
      千元係被害人甲○○自動包給伊之紅包云云，嗣於本院審理時卻改稱：伊當時
      是叫被害人甲○○包個紅包給伊，說討個吉利等語，即係被告要求被害人甲○○交付該五千元，則其前後所辯，顯不相吻合，自難遽信。再徵以被害人甲○○於本院審理時指稱：到樹王活動中心時，被告叫伊快把錢交給他，交錢後被
      告才跟伊說車子在前面等語，足證被告係以告知被害人甲○○車子之所在為條
      件，要脅被害人甲○○交付金錢，若被害人甲○○不交付金錢，即無法取回車
      輛，使被害人甲○○陷於無法取回車輛之恐懼中，而不得不交付金錢，由上可
      認被告恐嚇取財之犯意灼然可見。又苟若被告所辯，伊係出於好心，始帶被害
      人甲○○取回車輛，並沒有出言恐嚇被害人甲○○云云屬實，衡之常情，被害
      人甲○○因被告幫忙而取回車輛，對被告應感激尤恐不及，焉有再任意誣陷之
      情，且被害人甲○○與被告素不相識，又無仇隙，則被害人豈會甘冒觸犯誣告
      刑責而反誣被告恐嚇取財及恐嚇危害安全之理。綜上，被告前開辯稱並無竊車
      、恐嚇取財及恐嚇危害安全等犯行，核屬畏罪飾卸之詞，尚難採信，其該等犯
      行堪以認定。
（三）再查被告與綽號「阿明」之成年男子一起至台中縣大里市○○○路六十三巷二
      十三號被害人乙○○所經營之皇盛建材公司，竊取乙○○所有之電鑽工具箱一
      箱之事實，業據被害人乙○○於警訊中指述明確，復有贓物認領收據乙紙附卷
      可憑。被告雖辯稱並不知道綽號「阿明」之男子要去行竊，只知道是要去鬧，
      然又稱綽號「阿明」之男子並未告知要如何鬧法云云。惟依一般經驗法則判斷
      ，被告苟非與綽號「阿明」之男子共同有竊盜之犯意連絡，何須自甘冒犯刑責
      之風險，避免他人發現而騎乘未掛車牌之機車搭載綽號「阿明」之男子至行竊
      現場，並在外擔任把風之行為，是被告辯稱並不知綽號「阿明」之男子係要行
      竊云云，委不足採，故被告該部分共同竊盜之犯行亦堪認定。
三、核被告丙○○所為，係犯刑法第三百二十條第一項竊盜罪、第三百零五條恐嚇危
    害安全罪及第三百四十六條第一項恐嚇取財罪。被告與綽號「阿明」之成年男子
    間，就竊取電鑽工具箱犯行，具有犯意聯絡及行為分擔，為共同正犯。公訴人雖
    未就被告與綽號「阿明」者共同竊取電鑽工具箱部分犯行予以起訴，惟該部分與
    已起訴之竊盜部分，時間緊接，有連續犯之裁判上一罪關係，為起訴效力所及，
    本院自得併予審理，附此敘明。被告先後二次竊盜犯行，時間密接，觸犯構成要
    件相同之罪，顯係基於概括犯意反覆為之，為連續犯，依刑法第五十六條規定，
    以一罪論，並加重其刑。其所犯竊盜、恐嚇危害安全及恐嚇取財三罪間，有方法
    結果之牽連關係，為牽連犯，依刑法第五十五條規定，應從一重之恐嚇取財罪處
    斷。又被告於八十二年間，因違反槍砲彈藥刀械管制條例及肅清煙毒條例案件，
    分別經台灣彰化地方法院及本院判處有期徒刑六月及二年六月確定，有期徒刑六
    月部分於八十三年五月十日執行完畢，嗣自八十三年五月十一日起接續執行有期
    徒刑二年六月部分，於八十四年四月二十七日假釋出獄，並於八十五年十月二十
    八日縮刑期滿執行完畢，此有臺灣臺中地方法院檢察署刑案資料查註紀錄表及本
    院被告全國前案紀錄表在卷可按，其受有期徒刑執行完畢後，於五年以內再犯本
    件有期徒刑以上之罪，為累犯，應依刑法第四十七條規定，加重其刑。爰審酌被
    告素行不良，竟不思依循正當途徑獲取財富，而以竊車後再以恐嚇手段要求車主
    贖車，並連續為竊盜犯行，其行為殊屬不當，且犯罪後猶飾詞卸責，毫無悔意等
    一切情狀，量處如主文所示之刑，以資懲儆。
據上論斷，應依刑事訴訟法第二百九十九條第一項前段，刑法第二十八條、第五十六
條、第三百二十條第一項、第三百零五條、第三百四十六條第一項、第五十五條、第
四十七條、罰金罰鍰提高標準條例第一條前段，判決如主文。
中      華      民      國    八十九    年      二      月    二十五    日
                                  臺灣臺中地方法院刑事第六庭
                                          法  官  張  靜  琪
右正本證明與原本無異。
如不服本判決，應於送達後十日內向本院提出上訴狀(須附繕本)，上訴於台灣高等
法院台中分院。
                                          書記官
中      華民      國    八十九    年      二      月    二十五    日
附錄論罪科刑法條
刑法第三百零五條
以加害生命、身體、自由、名譽、財產之事恐嚇他人，致生危害於安全者，處二年以
下有期徒刑、拘役或三百元以下罰金。
刑法第三百二十條
意圖為自己或第三人不法之所有，而竊取他人之動產者，為竊盜罪，處五年以下有期
徒刑、拘役或五百元以下罰金。
意圖為自己或第三人不法之利益，而竊佔他人之不動產者，依前項之規定處斷。
前二項之未遂犯罰之。
刑法第三百四十六條
意圖為自己或第三人不法之所有，以恐嚇使人將本人或第三人之物交付者，處六月以
上五年以下有期徒刑，得併科一千元以下罰金。
以前項方法得財產上不法之利益，或使第三人得之者，亦同
前二項之未遂犯罰之。


司法院資訊處製作；財團法人民間司法改革基金會備份。
